【裁判字號】    95,上訴,131
【裁判日期】    950227
【裁判案由】    強盜等
【裁判全文】
臺灣高等法院刑事判決                 95年度上訴字第131號
上  訴  人
即  被  告  甲○○
指定辯護人  本院公設辯護人   周君穎
上列上訴人因被告強盜等案件，不服臺灣臺北地方法院94年度訴
字第1074號，中華民國94年11月30日第一審判決（起訴案號：臺
灣臺北地方法院檢察署94年度偵字第1456號、第1736號），提起
上訴，本院判決如下：
    主  文
上訴駁回。
    事  實
一、甲○○於93年7月31日凌晨3時許，意圖為自己不法之所有，
    在臺北市萬華區○○○路○段159巷口，利用乙○○酒醉甫清
    醒時，向其表示，其所消費酒錢未付，要求其同至臺北市○○區○○路一段 212巷15號上典軒餐廳門口，迨到達前開餐
    廳門口後，向乙○○稱：「已在身邊照顧多時，需給付新臺
    幣（下同）5百元」等語，乙○○乃從口袋中掏出所攜帶之5
    千餘元，欲從中抽取 5百元交與甲○○；詎甲○○竟趁乙○○不注意、不及防備之際，從乙○○手中奪走該筆 5千餘元
    金錢得逞。此時乙○○心有未甘，遂拿出隨身手機欲撥打電
    話報警，甲○○又接續趁乙○○不備搶走手機，尚在拉扯之
    際，恰在旁拾荒之張慶松誤認打架乃上前勸架，並自乙○○
    後方拉住乙○○，欲使二人分開；致甲○○搶奪手機得逞，
    得以趁隙逃逸。
二、甲○○又與已成年之呂健受（通緝中）共同基於意圖為自己
    不法所有之犯意聯絡與行為分擔，於94年1月8日上午 7時50
    分許，在臺北市○○區○○街 106巷口，趁丙○○形單影隻
    之際，以酒帳未結清為由，共同將丙○○強押至巷底，由呂
    健受徒手毆打其頭部、身體等處，並喝令其把錢拿出來，否
    則要讓其死等強暴、脅迫之手段，丙○○因受有頭皮、左耳
    及左胸壁等挫傷而不能抗拒，強取丙○○腰際上之行動電話
    一具，並將丙○○上衣外套拉鍊拉下，任由甲○○、呂健受
    二人強取其身上之灰色皮夾一只（內有七千餘元、電話卡八
    張、中華電信ＩＣ電話卡二張及身分證、健保卡、機車行照
    、汽車駕照、中國信託、花旗、日盛銀行信用卡各一張及加
    油站四百元油券）等財物，得手後二人迅速離去，並朋分皮
    夾內之現金。嗣經警於同日八時許循線查獲上情。
三、案經乙○○、丙○○訴由臺北市政府警察局萬華分局報告臺
    灣臺北地方法院檢察署檢察官偵查起訴。
    理  由
本院查：
一、原審，及本院準備程序中，訊據被告甲○○對上揭犯罪事實
    均坦承不諱（原審卷94年11月9日審判筆錄；本院95年1月20
    日準備程序筆錄）。
二、事實欄一部分：核與被害人乙○○於警訊（見94年度聲拘字
    第3號第7頁至第 9頁）、偵查中（94年度偵字第1736號卷第
    61頁、第71頁）證稱遭被告搶奪金錢及手機之情節相符，並
    有證人即同案被告張慶松（經不起訴處分）於警訊（見94年
    度聲拘字第 3號第24頁至第26頁）、偵查中（94年度偵字第
    1736號卷第52頁、第65頁、第79頁）就勸架一節及承辦員警
    李妙宗就請被害人指認被告無訛等情分別證述明確（同上偵
    查卷第78頁），核與被告於原審之任意性自白相符，此部分
    搶奪之犯行，自堪認定。
三、事實欄二部分：告訴人丙○○並就被告甲○○與呂健受強盜
    財物之情節於警詢、偵查中指稱：當天在台北市○○街之茶
    室喝酒，結完帳後一下樓就被被告二人強押到附近暗巷，叫
    我把錢拿出來，我死抓著自己外套不放，他們二人用拳頭毆
    打我頭、胸部，因我還是不給，他們就說『再不給，就打給
    我死』，他們搜走我放在腰際的手機，打到最後沒辦法，我
    只好手放開，把外套拉鍊拉下，他們搶走皮包就走了等語（
    94年度偵字第1456號卷第38、76至78頁）。承辦員警王國豪
    於偵查中證稱：接受報案後，請告訴人丙○○到金圓圓餐廳
    巷內指認被告甲○○無誤（94年度偵字第1456號卷第88頁）
    ；甲○○並供陳尚有共犯呂健受等語一節明確（94年度偵字
    第1456號卷第77頁）；共同被告呂健受於偵查中亦坦承：當
    日與甲○○一起將告訴人丙○○身上之灰色皮夾及手機拿走
    ，並有徒手打告訴人頭部及肩膀等語明確（同上偵查卷第66
    頁）。有告訴人並提出當日受傷照片三張及台大醫院診斷證
    明書附卷為證（同上偵查卷第42、43及73頁）。顯然被告甲○○確實與呂健受一同在暗巷中強盜告訴人財物。以上參互
    觀之，本件被告甲○○與呂健受二人既係一同強押告訴人至
    暗巷中，縱然甲○○並未實際出手毆打，仍應就共犯呂健受
    徒手毆打告訴人之行為分擔，共同負強盜責任。此外，亦有
    由呂健受身上搜出之ＩＣ電話卡二張確為告訴人所有，亦有
    贓物認領保管單及照片一張附卷足憑（同上偵查卷第44頁、
    第45頁），本件被告甲○○與呂健受共犯強盜犯行明確，自
    應依法論科。
四、核被告甲○○所為，就事實欄一部分，係犯刑法第 325條第
    1項之搶奪罪；事實欄二部分，係犯刑法第328條第 1項之強
    盜罪，此部分與呂健受有犯意聯絡及行為分擔，為共同正犯
    。被告甲○○所犯上開二罪間，犯意各別，罪名有異，應予
    分論併罰。辯護人於原審審理中雖認告訴人丙○○係因主觀
    上之畏懼而自行主動要將財物交付被告，僅構成恐嚇取財罪
    嫌云云，惟共犯呂健受出言恐嚇告訴人錢不拿出來就要給他
    死等語，並徒手毆打告訴人致使其受有頭皮、左耳及左胸壁
    等挫傷，已屬施強暴、脅迫之手段，而至使告訴人不能抗拒
    ，始將外套拉鍊拉下，任由被告甲○○與呂健受二人取走財
    物，已該當強盜罪之構成要件，故辯護人上揭所辯，無從採
    之。查被告曾於民國87年間，因二次竊盜案件，分別經法院
    判處有期徒刑4月、1年6月及刑之執行前強制工作3年確定，
    並定應執行刑有期徒刑1年8月，刑前強制工作 3年，於91年
    12月23日執行完畢，有本院被告前案紀錄表可稽，被告 5年
    內再犯本件有期徒刑以上之罪，為累犯，應依刑法第47條之
    規定加重其刑。
五、原審以被告甲○○罪證明確，適用刑法第28條、第325條第1
    項、第328條第1項、第47條、第51條第 5款，並審酌被告甲○○二件犯行之動機、手段、目的，被害人及告訴人造成之
    損害與恐懼，及對社會治安之影響，被告甲○○犯罪後坦承
    犯行，惟素行不良，不宜寬貸等一切情狀，分別就搶奪他人
    之動產部分，判處有期徒刑八月；就強盜部分，判處有期徒
    刑五年四月；並定其應執行刑為有期徒刑五年十月，以示嚴
    懲。認事用法並無不合，量刑亦屬適當。被告甲○○上訴意
    旨則以原審量刑過重，若合併判處有期徒刑三年十月左右，
    接受云云，而指摘原判決不當，為無理由，應予駁回。
六、被告甲○○經合法傳喚，無正當之理由不到庭，爰不待其陳
    述，逕行判決。
據上論斷，應依刑事訴訟法第368條、第371條，判決如主文。
本案經檢察官林秀濤到庭執行職務
中    華    民    國    95    年    2     月    27    日
                  刑事第六庭    審判長法  官  陳  祐  治
                                      法  官  蔡  聰  明
                                      法  官  王  炳  梁
以上正本證明與原本無異。
如不服本判決，應於收受送達後十日內向本院提出上訴書狀，其
未敘述上訴之理由者並得於提起上訴後十日內向本院補提理由書
（均須按他造當事人之人數附繕本）。
                                      書記官  潘  大  鵬
中    華    民    國    95    年    3     月    2     日
附錄：本案論罪科刑法條全文
刑法第325條：
意圖為自己或第三人不法之所有，而搶奪他人之動產者，處 6 月
以上 5 年以下有期徒刑。
因而致人於死者，處無期徒刑或 7 年以上有期徒刑，致重傷者，
處 3 年以上 10 年以下有期徒刑。
第 1 項之未遂犯罰之。
刑法第328條：
意圖為自己或第三人不法之所有，以強暴、脅迫、藥劑、催眠術
或他法，至使不能抗拒，而取他人之物或使其交付者，為強盜罪
，處五年以上有期徒刑。
以前項方法得財產上不法之利益或使第三人得之者，亦同。
犯強盜罪因而致人於死者，處死刑、無期徒刑或十年以上有期徒
刑；致重傷者，處無期徒刑或七年以上有期徒刑。
第 1 項及第 2 項之未遂犯罰之。
預備犯強盜罪者，處一年以下有期徒刑、拘役或三千元以下罰金
。


司法院資訊處製作；財團法人民間司法改革基金會備份。
